最高法院民事裁定　　　　　　一○○年度台上字第一六七三號
上　訴　人　王滋林
訴訟代理人　廖振洲律師
被 上訴 人　諶鑽鑫
訴訟代理人　彭安國律師
上列當事人間請求確認優先承買權不存在等事件，上訴人對於中
華民國一○○年三月十五日台灣高等法院第二審判決（九十九年
度重上字第五四六號），提起上訴，本院裁定如下：
    主  文
上訴駁回。
第三審訴訟費用由上訴人負擔。
    理  由
按上訴第三審法院，非以原判決違背法令為理由，不得為之。又
提起上訴，上訴狀內應記載上訴理由，表明原判決所違背之法令
及其具體內容，暨依訴訟資料合於該違背法令之具體事實，其依
民事訴訟法第四百六十九條之一規定提起上訴者，並應具體敘述
為從事法之續造、確保裁判之一致性或其他所涉及之法律見解具
有原則上重要性之理由。同法第四百六十七條、第四百七十條第
二項定有明文。而依同法第四百六十八條規定，判決不適用法規
或適用不當者，為違背法令；依同法第四百六十九條規定，判決
有該條所列各款情形之一者，為當然違背法令。是當事人提起上
訴，如以同法第四百六十九條所列各款情形為理由時，其上訴狀
或理由書應表明該判決有合於各該條款規定情形之具體內容，及
係依何訴訟資料合於該違背法令之具體事實。如依同法第四百六
十八條規定，以原判決有不適用法規或適用法規不當為理由時，
其上訴狀或理由書應表明該判決所違背之法令條項，或有關判例
、解釋字號，或成文法以外之習慣或法理等及其具體內容，暨係
依何訴訟資料合於該違背法令之具體事實，並具體敘述為從事法
之續造、確保裁判之一致性或其他所涉及之法律見解具有原則上
重要性之理由。上訴狀或理由書如未依上述方法表明，或其所表
明者與上開法條規定不合時，即難認為已合法表明上訴理由，其
上訴自非合法。本件上訴人對於原判決其敗訴部分提起上訴，雖
以該部分判決違背法令為由，惟核其上訴理由狀所載內容，係就
原審取捨證據、認定事實之職權行使，及依職權解釋意思表示所
論斷：優先承購權人行使優先承購權時，對於出賣之共有人與他
人所訂契約或他人承諾之一切條件，均須接受，始為合法行使優
先承購權，倘有部分不接受，或擅自變更買賣條件，即非合法行
使優先承購權。原審共同被上訴人王保林、王美容、王美君、王
美滿、王美堅（下稱王保林等五人）於民國九十七年七月二十五
日通知上訴人及原審共同被上訴人王美惠是否優先承購，略以：
出賣土地之範圍為十萬分之七○三五四，扣除共有人自身之潛在
應有部分七分之一後，為十萬分之六○三○三，每坪為新台幣（
下同）四十九萬五千元，價金共計六千七百十二萬三千九百零八
元，逾期未覆，將處分系爭土地，並另通知領取應得之價金，或
向法院提存價金等語。王美惠無回應，上訴人雖於九十七年八月
七日回覆王保林等五人其願優先承購，惟其存證信函同時表示：
一、王保林等五人之潛在應有部分為十萬分之五○二五三，價金
應為五千五百九十三萬元，並質疑可否優先承購王保林等五人及
王美惠之全部應有部分。二、系爭土地為家產，父母在世時曾表
明分一份給長孫王林立（即上訴人之子），又王美容、王美君、
王美堅受有特種贈與，應予歸扣，且王美滿已表明不參與分配遺
產，故王保林等五人、王美惠、上訴人之潛在應有部分非各七分
之一，王保林等五人之優先承購通知關於各共有人應繼分及優先
承購之潛在應有部分等均有錯誤。三、應重新修正後，再依正確
內容通知，俟重新通知後，另行擇期商議簽約事宜。上訴人就優
先承購之標的及價金等必要之點，均有爭議，顯不願以王保林等
五人通知之內容買受，既非以同樣條件行使優先承購權，自非合
法，不生優先承購之效力等情，指摘其為不當，並就原審所為論
斷，泛言其論斷違法，而非表明該部分判決所違背之法令及其具
體內容，暨依訴訟資料合於該違背法令之具體事實，亦未具體敘
述為從事法之續造、確保裁判之一致性或其他所涉及之法律見解
具有原則上重要性之理由，難認其已合法表明上訴理由。依首揭
說明，應認其上訴為不合法。末查土地法第三十四條之一第五項
準用第四項：「共有人出賣其應有部分時，他共有人得以同一價
格共同或單獨優先承購」，係指他公同共有人於公同共有人出賣
公同共有土地或建築改良物潛在之應有部分時，對於該公同共有
人有請求以同樣條件訂立買賣契約之權而言。故出賣之公同共有
人與他人所訂契約或他人承諾之一切條件，優先承購權人均須接
受，始屬合法行使優先承購權。倘有部分不接受或擅自變更買賣
條件，即非合法行使優先承購權，尚不生優先承購之效力。上訴
人就優先承購之標的及價金等必要之點，均有爭議，其並未全部
接受王保林等五人與被上訴人所訂契約之一切條件，為原審合法
確定之事實，則自不生優先承購之效力。原審本此見解為上訴人
敗訴之判決，核無違背法令情形。至原判決贅列之其他理由，無
論當否，要與裁判結果不生影響，附此敘明。
據上論結，本件上訴為不合法。依民事訴訟法第四百八十一條、
第四百四十四條第一項、第九十五條、第七十八條，裁定如主文
。
中    華    民    國  一○○  年    十    月    六    日
                      最高法院民事第四庭
                          審判長法官  劉  福  來  
                                法官  陳  國  禎  
                                法官  陳  重  瑜  
                                法官  盧  彥  如  
                                法官  黃  秀  得  
本件正本證明與原本無異
                                      書  記  官  
中    華    民    國  一○○  年    十    月   十八   日
                                                      v